臺灣新北地方法院刑事判決
111年度金訴字第335號
公  訴  人  臺灣桃園地方檢察署檢察官
被      告  LE THI THU HUONG（越南籍）




上列被告違反洗錢防制法等案件，經灣桃園地方檢察署檢察官提
起公訴（110年度偵字第22654號），嗣臺灣桃園地方法院以110
年度審金訴字第556號判決管轄錯誤，移送本院，本院判決如下
：
    主  文
LE THI THU HUONG共同犯洗錢防制法第十四條第一項之洗錢罪，
處有期徒刑陸月，併科罰金新臺幣壹萬元，罰金如易服勞役，以
新臺幣壹仟元折算壹日。緩刑貳年。
    事  實
一、LE THI THU HUONG(中文名：黎氏秋香，以下沿用)可預見其
    提供所申設之金融機構帳戶資料供他人匯款，將可能致他人
    用以收取犯罪之款項，又其另為他人提領且交付該款項，將
    致掩飾、隱匿該犯罪所款項之來源及去向，而仍與姓名、年
    籍不詳之某成年男子（下稱甲男），共同基於意圖為自己不
    法所有之恐嚇取財及掩飾、隱匿恐嚇取財等財產犯罪所得來
    源及去向之洗錢犯意聯絡，於民國110年3月9日前某日，將
    其所申請之合作金庫商業銀行000-0000000000000帳號帳戶(
    下稱本案帳戶)之帳號，告知甲男，並提供甲男運用，而甲
    男（無事證認後續行為係甲男以外之他人所為）取得上開帳
    戶資料後，即與江冠霆以FACEBOOK、LINE等社群網站及行動
    電話通訊軟體聯繫，而於110年3月9日某時，取得江冠霆之
    個人隱私影片，復以簡訊向江冠霆恫稱：若不匯款新臺幣（
    下同）2萬元至指定帳戶內，將向不特定人散布該影片等語
    ，而以此等加害名譽之事，致江冠霆心生畏懼，遂依指示於
    110年3月19日19時29分許，匯款2萬元至本案帳戶內。而其
    後黎氏秋香再依甲男之指示，全數領出，扣除5,000元至7,0
    00元之款項由自己保有，其餘款項則交付甲男，以此方式掩
    飾、隱匿犯罪所得之來源及去向。嗣江冠霆報警處理，而經
    警循線查悉上情。
二、案經臺北市政府警察局南港分局報告臺灣桃園地方檢察署檢
    察官偵查起訴。
    理  由
壹、證據能力
    按被告以外之人於審判外之陳述，雖不符刑事訴訟法第159
    條之1至第159條之4之規定，而經當事人於審判程序同意作
    為證據，法院審酌該言詞陳述或書面陳述作成時之情況，認
    為適當者，亦得為證據。當事人、代理人或辯護人於法院調
    查證據時，知有第159條第1項不得為證據之情形，而未於言
    詞辯論終結前聲明異議者，視為有前項之同意，刑事訴訟法
    第159條之5定有明文。查本判決所引用具傳聞性質之其他各
    項證據資料，經本院於審判期日依法踐行調查證據程序，檢
    察官及被告黎氏秋香就上開證據之證據能力均未爭執，於言
    詞辯論終結前亦未聲明異議，本院審酌上開證據作成時之情
    狀，並無違法或不當等情形，且與本案相關之待證事實具有
    關聯性，認為以之作為本案之證據亦屬適當，爰依前揭規定
    ，認均應有證據能力。
貳、實體部分
一、認定犯罪事實所憑事證：
　  訊據被告固不否認曾提供本案帳戶資料，供甲男匯入款項，
    其提領後並交付甲男之事實，惟矢口否認共犯上開犯行，辯
    稱：當時有個臺灣男子請我幫忙代買衣服，總價大概5,000
    元至7,000元，叫我送到板橋的夜市，到場後他說錢不夠，
    叫我提供我的金融帳戶，我就把本案帳戶的存簿、提款卡拍
    照後傳給他，他說有個小弟會存2萬元進來，我領出來後，
    扣掉衣服的價錢，剩下的錢就還給他，我只是照著他的話做
    云云。經查：
  ㈠被告曾於曾於事實欄所載時間，將本案帳戶帳號資料提供甲
    男使用，嗣即遭他人以如事實欄所示方式，向告訴人江冠霆
    恫嚇，致告訴人心生畏懼，依指示匯款2萬元至本案帳戶內
    ，並由被告依指示提領款項並交付甲男等情，業據證人即告
    訴人江冠霆於警詢時證述在卷（偵卷第7至10頁），並有臺
    北市政府警察局南港分局玉成派出所陳報單（偵卷第21頁）
    、玉成派出所受(處)理案件證明單（偵卷第23頁）、受理各
    類案件紀錄表（偵卷第25頁）、合作金庫新開戶建檔登錄單
    （偵卷第27頁）、本案帳戶交易明細（偵卷第31、119頁）
    、行動電話對話紀錄（偵卷第37至67頁）等件在卷可參，並
    為被告所未予爭執，是此部分事證明確，首堪認定。
　㈡被告固以前詞置辯，惟關於所辯代買衣服乙節，審諸被告於
    本院審理中供稱其當時月薪為2萬4,800元，與對方並無親誼
    ，其亦非專以買賣衣物為業等情，則竟在未明對方真實身分
    下，即先行以自己五分之一至四分之一薪資代購衣物，所述
    是否屬實，原已可疑。而被告於偵審過程中，始終未能提出
    關於代買衣服之進出貨及金流資料、與所謂臺灣男子及進貨
    廠商聯繫之相關資料供參，所辯更屬難信。被告於偵查及本
    院審理中固曾提出其以行動電話翻拍之身分證正反面照片（
    楊姓女子，偵卷第83頁），並稱其本來也擔心該名臺灣男子
    所述是否屬實，所以要求對方提供證件，所以該男子提供其
    妻之身分證，以此證明其身分云云（偵卷第98頁、本院金訴
    字卷第71頁），然衡諸被告為外籍人士，不諳中文，於本院
    審理中尚需以通譯傳達其意，則其既然要求對方提出證件，
    不外係意在由證件照片核實對方身分，而上開身分證既僅有
    上開楊姓女子之照片，自無從藉由該證件，證明該男子之真
    正身分暨與上開楊姓女子之真實關聯，是其所辯即有違常理
    ，則此亦難認確有某臺灣男子請其代購衣物之情事。何況被
    告最初於警詢中，就本案帳戶內經匯入2萬元款項乙節，係
    辯稱：有1位在臺灣的越南同胞告訴我需要救急用錢，於是
    我們越南同鄉的FACEBOOK群組，發起集資捐款，再由1位越
    南同鄉名叫MINH QUAN之人匯款給我，我再將現金轉交這位
    朋友云云（偵卷第13頁），所敘述之情節至為詳細，卻與後
    續於偵審中所辯完全不同，更無從認被告前後之答辯屬實，
    從而，其所辯各情，俱難以採信。
　㈢按行為人對於構成犯罪之事實，明知並有意使其發生者，為故意；行為人對於構成犯罪之事實，預見其發生而其發生並不違背其本意者，以故意論，刑法第13條第1項、第2項分別定有明文。是故意之成立，不以對於構成犯罪之事實，明知並有意使其發生為必要，僅需對於構成犯罪之事實、結果，預見其發生，而其發生並不違背其本意即為已足，此即實務及學理上所稱之「不確定故意」、「間接故意」或「未必故意」。申言之，不確定故意係指行為人主觀上對於構成要件之可能實現有所預見，卻聽任其自然發展，終至發生構成要件該當結果，或實現不法構成要件之主觀心態。行為人此種容任實現不法構成要件或聽任結果發生之內心情狀，即屬刑法所稱之不確定故意。而時下政府機關及各金融機構仍不斷呼籲民眾應謹慎控管自己之金融帳戶，切勿交付個人帳戶供他人使用，以免淪為犯罪工具，是具有一般智識及生活經驗之人，應可預見將金融帳戶提供予他人使用，可能遭利用作為犯罪之取款工具，如有受託代為轉匯或提領不明款項再行交付者，更常與財產犯罪密切相關。而被告雖為外籍人士，然其於本院審理中，就本院訊及其辯稱代購5,000元至7,000元價值之衣物，何以對方需匯款2萬元，再大費周章，由被告領出、扣除相關款項後，再交還該對方乙節，亦稱其也擔心，才會要求提供證件等語（本院金訴字卷第70、71頁），則姑且不論被告辯稱代購衣物一節是否屬實，仍可見其至少曾懷疑該匯入款項之性質，而對於提領款項可能涉及不法一情有所預見，是被告對於對方將本案帳戶用於財產犯罪，並製造金流斷點等不法用途，毫不在意，而容任其發生，自有對本案恐嚇取財及掩飾、隱匿犯罪所得之來源及去向，仍不違其本意之不確定故意甚明。　
　㈣綜上，被告所辯，並無所據，尚不足採，其所犯事證明確，
    堪予認定。
二、論罪科刑：
　㈠法律說明：
　  按刑法第346條第1項之恐嚇取財罪，與同法第339條第1項之
    詐欺取財罪，二者之區別，在於前者係施用使人心生畏怖之
    恐嚇手段，致被害人心生畏懼，明知不應交付財物而交付，
    後者則係施用詐術手段，使人陷於錯誤，誤信為應交付財物
    而交付。惟上開之恐嚇手段，常以虛假之事實為內容，故有
    時亦不免含有詐欺之性質，倘含有詐欺性之恐嚇取財行為，
    足使人心生畏懼時，自應僅論以高度之恐嚇取財罪，殊無再
    適用詐欺取財罪之餘地（最高法院84年度台上字第1993號判
    決意旨參照）。次按刑法關於正犯、幫助犯之區別，係以其
    主觀之犯意及客觀之犯行為標準，凡以自己犯罪之意思而參
    與犯罪，無論其所參與者是否犯罪構成要件之行為，皆為正
    犯，其以幫助他人犯罪之意思而參與犯罪，其所參與者，苟
    係犯罪構成要件之行為，亦為正犯。如以幫助他人犯罪之意
    思而參與犯罪，其所參與者又為犯罪構成要件以外之行為，
    則為從犯（最高法院95年度台上字第3886號判決意旨參照）
    。經查，告訴人係因以行動電話通訊軟體LINE向甲男傳送隱
    私影片，而遭恫稱：如不付款，將向公眾散布該影片等語，
    以此等加害名譽之事，使告訴人心生畏懼，因而依指示匯款
    2萬元至本案帳戶內，是參諸上開說明，被告與甲男共犯之
    行為自屬恐嚇取財行為無訛。又被告主觀上已認識其提供本
    案帳戶供他人匯入，該款項有可能為甲男犯罪所得之贓款，
    並可預見依指示提領款項並交付甲男，將完成甲男取得犯罪
    贓款之結果，而隱匿、掩飾恐嚇取財犯罪所得之來源及去向
    ，仍為甲男提領款項並交付，客觀上已參與恐嚇取財、洗錢
    之構成要件行為，故依上開說明，被告之行為自應屬恐嚇取
    財罪、洗錢罪之正犯。
　㈡罪名及變更起訴法條：
　　⒈核被告所為，係犯刑法第346條第1項之恐嚇取財罪、洗錢
      防制法第2條第2款、第14條第1項之一般洗錢罪。
　　⒉被告之犯行應係構成恐嚇取財罪，業如前述，起訴意旨認
      構成幫助詐欺取財罪、幫助洗錢罪，即有未恰，惟二者基
      本社會事實同一，本院並已當庭告知被告罪名（本院金訴
      字卷第50、71頁），爰就被告被訴幫助詐欺取財犯行部分
      變更起訴法條。又按刑事訴訟法第300 條所謂變更法條，
      係指罪名之變更而言。若僅行為態樣有正犯、從犯之分，
      或既遂、未遂之分，即無庸引用刑事訴訟法第300條變更
      起訴法條（最高法院101 年度台上字第3805號判決意旨參
      照），是參諸上揭說明，尚無庸就被告被訴幫助洗錢犯行
      部分變更起訴法條，併此指明。
　㈢共同正犯：
　　被告就上開犯行，與甲男間，有犯意聯絡及行為分擔，為共
    同正犯。
　㈣罪數：
　　被告所犯恐嚇取財、洗錢之行為，係基於單一之目的為之，
    且其行為具有局部同一性，屬一行為觸犯數罪名之想像競合
    犯，應依刑法第55條前段之規定，從一重論以一般洗錢罪處
    斷。　
　㈤量刑審酌：
　　本院審酌被告可預見其本案帳戶之金融帳戶遭他人供作犯罪
    使用及洗錢之工具使用，竟任意提供他人匯款，後續並為他
    人提領款項，已造成執法機關不易查緝犯罪行為人，嚴重危
    害社會治安，助長社會犯罪風氣，更使告訴人遭恐嚇而損失
    財物，另致犯罪者得以製造金流斷點，破壞金流秩序之透明
    穩定，造成司法單位追緝之困難，所為實值非難。另考量被
    告犯罪之動機、目的、素行、告訴人之受害金額、業與告訴
    人經本院調解成立且賠付告訴人損失，暨其否認犯行之犯後
    態度，自稱高中畢業，係外籍移工等智識程度及生活狀況（
    本院金訴字卷第72頁），及本案想像競合犯輕罪（即恐嚇取
    財罪）最低法定刑對重罪（即洗錢罪）宣告刑之封鎖作用（
    最高法院104年度台上字第380號判決意旨參照）等一切情狀
    ，量處如主文所示之刑，並就罰金刑部分，參酌上開各情，
    諭知如主文所示之易服勞役折算標準。
　㈥緩刑宣告：
　　查被告並無前科紀錄，有臺灣高等法院被告前案紀錄表1份
    附卷足稽，其因一時失慮，而罹刑典，並業與告訴人經本院
    調解成立，且當場賠付告訴人1萬5,000元，而經告訴人表示
    宥恕及請求給予被告緩刑機會之意，此有本院調解筆錄1份
    在卷可參（本院金訴字卷第87、88頁），足見其事後已積極
    與告訴人和解，彌補告訴人之損失，堪認經此刑事訴訟程序
    及刑之宣告，當知所警惕，應無再犯之虞。雖其於本院審理
    中仍否認犯行，然就其應訊表現以觀，或係由於不明我國刑
    罰構成要件所致，就此一層面未能過度苛責。本院再考量本
    案係宣告被告不得易科罰金之刑，而被告為越南籍之外國人
    ，係因擔任外籍移工合法在臺居留，擔任製造業技工，現仍
    在原服務處任職乙情，有居留外僑動態管理系統、中華民國
    居留證各1份在卷可參（偵卷第14、15頁），如被告因本案
    入監服刑或易服社會勞動，將直接致其在臺工作受影響，因
    認對被告所處之刑，以暫不執行為適當，爰依刑法第74條第
    1項第1款之規定，予以宣告緩刑2年，以啟自新。
三、不予宣告驅逐出境之說明：
    被告為越南籍之外國人，係因擔任外籍移工合法在臺居留，
    擔任製造業技工，現仍在原服務處任職，且其並無前科，均
    已如前述，足見其工作正常、素行尚可，本院復考量本案之
    情節、所造成危害等情，認尚無宣告於刑之執行完畢或赦免
    後，驅逐出境之必要，併此敘明。
四、不予宣告沒收之說明：
    ⒈按犯罪所得，屬於犯罪行為人者，沒收之；於全部或一部
      不能沒收或不宜執行沒收時，追徵其價額；宣告前二條之
      沒收或追徵，有過苛之虞、欠缺刑法上之重要性、犯罪所
      得價值低微，或為維持受宣告人生活條件之必要者，得不
      宣告或酌減之，刑法第38條之1第1項前段、第3項、第38
      條之2第2項定有明文。又按犯第14條之罪，其所移轉、變
      更、掩飾、隱匿、收受、取得、持有、使用之財物或財產
      上利益，沒收之，洗錢防制法第18條第1項前段亦有明文
      規定。另犯罪所得之沒收、追繳或追徵，在於剝奪犯罪行
      為人之實際犯罪所得（原物或其替代價值利益），使其不
      能坐享犯罪之成果，重在犯罪者所受利得之剝奪，兼具刑
      罰與保安處分之性質，故無利得者自不生剝奪財產權之問
      題。因此，即令二人以上共同犯罪，關於犯罪所得之沒收
      、追繳或追徵，亦應各按其利得數額負責，並非須負連帶
      責任（最高法院105年度台上字第1156號判決意旨參照）
      。
　　⒉經查，被告於本院審理中自稱本案帳戶經匯入2萬元款項，
      其全數提款後，扣除5,000至7,000元之金額自行保有，其
      餘則交付甲男等語（本院金訴字卷第49頁），則就被告已
      交付甲男之款項，並非其個人利得數額，參諸上開說明，
      尚無從對其宣告沒收；而就被告保有之款項，本院考量其
      賠付告訴人之款項，已超逾其前開個人犯罪所得，已足剝
      奪其犯罪利得，如就該等部分再予以宣告沒收、追徵，將
      有過苛之虞，爰依刑法第38條之2第2項之規定，就上開未
      扣案之犯罪所得，不予宣告沒收或追徵。
據上論斷，應依刑事訴訟法第299條第1項前段、第300條，洗錢
防制法第2條第2款、第14條第1項，刑法第11條前段、第28條、
第346條第1項、第55條前段、第42條第3項前段、第74條第1項第
1款，刑法施行法第1條之1第1項。
本案經臺灣桃園地方檢察署檢察官吳宜展偵查起訴，由臺灣新北
地方檢察署檢察官盧祐涵到庭執行公訴。
中　　華　　民　　國　 111　　年　   6  　月　　16　　日
　　　　　　　　　刑事第十四庭  審判長法　官  王榆富

                                      法  官  梁家贏

                                      法  官  鄭琬薇
上列正本證明與原本無異。
如不服本判決，應於判決送達後20日內敘明上訴理由，向本院提
出上訴狀 (應附繕本) ，上訴於臺灣高等法院。其未敘述上訴理
由者，應於上訴期間屆滿後20日內向本院補提理由書「切勿逕送
上級法院」。
                                      書記官  吳進安
中　　華　　民　　國　　111 　年　　6 　　月　　20　　日
附錄本案論罪科刑法條：
◎洗錢防制法第2條
本法所稱洗錢，指下列行為：
一、意圖掩飾或隱匿特定犯罪所得來源，或使他人逃避刑事追訴
    ，而移轉或變更特定犯罪所得。
二、掩飾或隱匿特定犯罪所得之本質、來源、去向、所在、所有
    權、處分權或其他權益者。
三、收受、持有或使用他人之特定犯罪所得。
◎洗錢防制法第14條
有第二條各款所列洗錢行為者，處7年以下有期徒刑，併科新臺
幣5百萬元以下罰金。
前項之未遂犯罰之。
前二項情形，不得科以超過其特定犯罪所定最重本刑之刑。　　
◎中華民國刑法第346條
意圖為自己或第三人不法之所有，以恐嚇使人將本人或第三人之
物交付者，處6月以上5年以下有期徒刑，得併科3萬元以下罰金
。
以前項方法得財產上不法之利益或使第三人得之者，亦同。
前二項之未遂犯罰之。